臺灣高等法院刑事判決
108年度侵上更一字第15號
上  訴  人  
即  被  告  林伯豪  



選任辯護人  林士祺律師(法扶律師)                        上列上訴人因妨害性自主案件，不服臺灣新北地方法院106年度侵訴字第17號，中華民國107年5月24日第一審判決（起訴案號：臺灣新北地方檢察署105年度偵字第15368號），提起上訴，經判決後，由最高法院發回更審，本院判決如下：
    主  文
原判決撤銷。
乙○○對於未滿十四歲之女子為性交，共參罪，各處有期徒刑壹年
捌月。應執行有期徒刑貳年，緩刑伍年，緩刑期間付保護管束
，並應向公庫支付新臺幣壹拾萬元，應向檢察官指定之政府機關
、政府機構、行政法人、社區或其他符合公益目的之機構或團體
提供壹佰小時之義務勞務。
    事  實
一、乙○○於民國104年間，透過0000-000000女子（真實姓名年籍
    資料詳卷，下稱甲 ）之表哥詹○○介紹，結識甲 ，兩人自10
    5年2月22日開始交往為男女朋友關係。乙○○明知甲 於105年
    3月間就讀國中2年級，為未滿14歲之女子（甲 係91年8月生
    ），性自主及判斷能力均未臻成熟，竟仍分別於105年3月15
    日下午5時許、同年月19日下午4時許、同年月26日中午12時
    許，均在其位於新北市○○區○○路○段000巷00弄0號1樓之住處
    ，以其陰莖、手指插入甲 陰道之方式，與甲 合意為性交行
    為3次。
二、案經甲 之母即0000-000000A（真實姓名年籍資料詳卷，下
    稱A母）訴由新北市政府警察局三重分局報告臺灣新北地方
    檢察署檢察官偵查後起訴
    理  由
一、證據能力部分：以下援引為本件犯罪事實之證據，就上訴人
    即被告乙○○不利於己之供述，被告並未爭執其陳述之任意性
    （見本院卷第116頁），且又有其他事證足以補強此等陳述
    確屬真實可信，自有證據能力。次按刑事訴訟法第159條之5
    立法意旨，在於確認當事人對於傳聞證據有處分權，得放棄
    反對詰問權，同意或擬制同意傳聞證據可作為證據，屬於證
    據傳聞性之解除行為，如法院認為適當，不論該傳聞證據是
    否具備刑事訴訟法第159條之1至第159條之4所定情形，均容
    許作為證據，不以未具備刑事訴訟法第159條之1至第159條
    之4所定情形為前提。此揆諸「若當事人於審判程序表明同
    意該等傳聞證據可作為證據，基於證據資料愈豐富，愈有助
    於真實發見之理念，此時，法院自可承認該傳聞證據之證據
    能力」立法意旨，係採擴大適用之立場。蓋不論是否第159
    條之1至第159條之4所定情形，抑當事人之同意，均係傳聞
    之例外，俱得為證據，僅因我國尚非採澈底之當事人進行主
    義，故而附加「適當性」之限制而已，可知其適用並不以「
    不符前四條之規定」為要件（最高法院104年度第3次刑事庭
    會議決議意旨參照）。查本判決所引用其餘供述或非供述證
    據之證據能力，檢察官、被告及辯護人於言詞辯論終結前均
    未爭執其證據能力（見本院卷第74至78、111至115頁），而
    本院審酌上開證據製作時之情況，並無違法不當之情事，認
    以之作為證據應屬適當，揆諸前揭說明，自均具有證據能力
    。
二、上開犯罪事實，業據被告於本院審理時自白不諱（見本院卷
    第73、74、117頁）。而被告是透過甲 表哥介紹而結識甲 
    ，業據證人即甲 表哥詹○○於原審審理時證述屬實（見原審
    卷第200至202 頁）。又被告結識甲 後交往為男女朋友，於
    前揭交往期間，被告有與甲 合意發生性交行為等情，則據
    甲 於偵查中陳述明確（見偵查卷第25至27頁）。而本件係
    因甲 下體有恙，由A母陪同就診，甲 才向A母吐露與被告發
    生性交行為之原由，此據A母證述在卷（見偵查卷第13頁）
    ，並有甲 於婦幼診所就醫之病歷等相關資料可按（見原審
    卷第212至215、252至254頁），可見甲 並無立即主動揭露
    被告之行為不法，其當無設詞誣陷被告之動機，則其前揭偵
    查中不利於被告之陳述，當具有相當之可信性。參以甲 於
    偵查中所述，其事後透過臉書、電話與被告談論在性交後有
    無身體不舒服等語（見偵查卷第26頁），此情也與被告確有
    因小便疼痛至診所就醫，以及因泌尿系統發炎，前往外科診
    所就醫之情形相符，有被告相關就診資料可按（見原審卷第
    240、244至250頁），若非甲 確有與被告發生性交行為，且
    就此進行談論，其豈會知悉被告此等自身隱密就醫之事。綜
    上各情，在在足以佐證甲 前揭偵查中之陳述，信而有徵，
    可堪信實，是被告於本院審理時自白犯罪之陳述，確為真實
    可信。故被告先前於偵查及原審審理時否認犯罪之辯解，陳
    稱：伊與甲 僅為普通朋友關係，甲 雖曾至伊上址住處，然
    都是一群朋友前往，甲 並未單獨前往，伊未曾與甲 發生性
    行為云云，顯非實情，自無足取。從而本件事證明確，應依
    法論科。  
三、按刑法第227條第1項對於未滿14歲之女子為性交罪，其立法
    意旨係因未滿14歲女子對於性行為之智識及判斷能力仍未臻
    成熟，縱得該女子之同意，亦不得對之為性交行為，以保護
    少女之身心正常發展。查甲 係91年8月生，有其年籍資料可
    按，本件行為時係未滿14歲之女子。而本件是在被告與甲 
    交往為男女朋友期間，合意發生之性交行為，已據認定如前
    ，則被告對於甲 當時係就讀國中二年級，以及其出生年籍
    等個人資料當屬明知，此情亦為被告於本院審理時所坦認（
    見本院卷第117頁）。是核被告上開所為，均係犯刑法第227
    條第1項之對於未滿14歲之女子為性交罪。被告上開3次與甲
     為性交行為，時間可以明顯區隔，顯係分別起意為之，故
    其犯意各別，行為互殊，應予分論併罰。刑法第227條第1項
    之罪，係就被害人為未滿14歲之少年所設之特別處罰規定，
    故本件無再依兒童及少年福利與權益保障法第112條第1項前
    段規定加重其刑之餘地，併予敘明。按犯罪之情狀顯可憫恕
    ，認科以最低度刑仍嫌過重者，得酌量減輕其刑，刑法第59
    條定有明文。蓋刑事審判旨在實現刑罰權之分配的正義，故
    法院對有罪被告之科刑，應符合罪刑相當之原則，使輕重得
    宜，罰當其罪，以契合社會之法律感情，此所以刑法第57條
    明定科刑時應審酌一切情狀，尤應注意該條所列10款事項以
    為科刑輕重之標準，並於同法第59條賦予法院以裁量權，如
    認犯罪之情狀可憫恕，認科以最低度刑仍嫌過重者，得酌量
    減輕其刑，俾使法院就個案之量刑，能為適當之斟酌。而刑
    法第59條之所謂犯罪之情狀，應審酌其犯罪有無可憫恕之事
    由，即有無特殊之原因與環境，在客觀上足以引起一般同情
    ，暨宣告法定低度刑，是否猶嫌過重等因素，以為判斷。本
    件是被告與甲 交往為男女朋友期間所發生之合意性交行為
    ，則被告應係一時失慮，情不自禁以致鑄下本件犯行，此與
    其他違反被害人意願之性侵害行為，並不相同，被告犯罪之
    行為情狀應屬輕微，衡以被告已於本院審理時坦認犯行，深
    知自己所為非是，並與甲 及A母達成和解，有和解書可按（
    附於本院卷），甲 更於本院審理時表明願意原諒被告，希
    望能給被告改過自新之機會等語（見本院卷第120、121、12
    2頁），本院衡酌上情，與本件被告所犯之罪，倘不論其情
    節輕重，均一律論處本罪之法定最低本刑即有期徒刑3年，
    以一般人觀點而言，毋寧過苛而不符合罪刑相當及比例原則
    ，在客觀上當足以引起一般人之同情，按上說明，就被告所
    犯上開各罪，爰均依刑法第59條之規定，酌減其刑。  
四、原審認為被告犯罪事證明確，據以論罪科刑，固非無見。惟
    依刑事訴訟法第159條之2之規定，被告以外之人於司法警察
    （官）調查中所為之陳述，與審判中不符時，必其警詢陳述
    符合「具有較可信之特別情況」及「為證明犯罪事實存否所
    必要者」，始有傳聞法則例外規定之適用。而所稱「為證明
    犯罪事實存否所必要」，係指先前陳述之重要待證事實，與
    審判中之陳述有所不符，而該審判外之陳述，係證明待證之
    犯罪事實存在或不存在所不可或缺，亦即就具體案情及相關
    卷證判斷，為發現實質真實目的，捨該項審判外之陳述，已
    無從再就同一供述者取得相同之供述內容，縱以其他證據代
    替，亦無從達到同一目的之情形者，始足當之。若除去先前
    之陳述，仍有其他相類之證據可資代替，並得據以證明待證
    之犯罪事實存在或不存在者，即與上述「必要性」之要件不
    合。原判決併援引甲 於警詢與偵查之陳述，認定被告有於
    上揭時間、地點與甲 合意發生性交行為之事實，然依原判
    決理由所載，認為甲 此部分情節之陳述，與偵查時所述大
    致相符，並無重大矛盾之處（見原判決第6頁），則即令甲 
    其後於原審審理時之陳述有所更易，然援引甲 於偵查時之
    陳述，即可達到同一之證明目的，按上說明，甲 此部分於
    警詢時之陳述，自屬欠缺必要性之要件，則原審依上開傳聞
    法則例外之規定，援引甲 於警詢之陳述為證據，於法未合
    。又原判決理由依甲 於偵查時之陳述，以及被告與甲 當時
    已交往為男女朋友等情，認定被告已知甲 之年籍資料（見
    原判決第8頁），則被告對本件行為時甲 係未滿14歲之人自
    屬明知而為直接故意，惟原判決卻於事實欄記載被告係基於
    不確定之故意云云，其事實認定與理由說明相互牴觸，有理
    由矛盾之違法。又被告於本院審理期間已與A母達成和解，
    甲 也表明不願追究之意，已如前述，原審未及審酌，以致
    未能進一步考量其犯罪情節有無顯可憫恕之處，而各量處被
    告有期徒刑3年4月，難認合於罪刑相當。是被告上訴意旨指
    謫原審量刑不當，為有理由，且原審另有如前述適用法律不
    當之處，應予撤銷改判。爰審酌被告為滿足一己私慾，而與
    年紀尚輕、身心發展未臻健全之甲 為性交行為，對於甲 之
    身心健康與人格發展均有不良影響，惟念其於本院審理時終
    能坦承全部犯行，且已與甲 及A母和解，並獲得甲 原諒，
    暨被告犯罪之動機、手段、智識程度、生活狀況等一切情狀
    ，就所犯上開各罪，各量處如主文第2項所示之刑，並依法
    定其應執行之刑。查，被告前未曾受有期徒刑以上刑之宣告
    ，有本院被告前案紀錄表可按，其因一時失慮，偶罹刑典，
    事後坦承犯行，深具悔意，已與甲 及A母和解，並獲得甲 
    原諒，已如前述，並參酌甲 前揭於本院審理時陳述之意見
    ，因認本件對被告所為刑之宣告，以暫不執行為適當，爰併
    諭知緩刑5年，以勵自新，惟為使被告確切知悉其所為對甲 
    所造成之影響，以記取本次教訓及強化其法治觀念，認有賦
    予被告一定負擔之必要，爰依刑法第74條第2項第4款、第5
    款等規定，命被告應向公庫支付新臺幣10萬元，並應於緩刑
    期間內，向指定之政府機關、政府機構、行政法人、社區或
    其他符合公益目的之機構或團體，提供100小時之義務勞務
    ，倘被告未遵期履行前開負擔且情節重大，足認原宣告之緩
    刑難收其預期效果，而有執行刑罰之必要者，檢察官自得依
    刑法第75條之1第1項第4款之規定，向法院聲請撤銷其緩刑
    之宣告。按兒童及少年福利與權益保障法第112條之1第1項
    、第2項規定，「成年人故意對兒童及少年犯兒童及少年性
    剝削防制條例、刑法妨害性自主罪章、殺人罪章及傷害罪章
    之罪而受緩刑宣告者，在緩刑期內應付保護管束。法院為前
    項宣告時，得委託專業人員、團體、機構評估，除顯無必要
    者外，應命被告於付保護管束期間內，遵守下列一款或數款
    事項：一、禁止對兒童及少年實施特定不法侵害之行為。二
    、完成加害人處遇計畫。三、其他保護被害人之事項」。上
    開規定，雖於108年4月26日即被告行為後生效施行，然依該
    條之立法理由，係為維護兒童及少年權益，防止行為人再犯
    ，乃制定緩刑宣告應負擔之相關配套措施，性質上究與在監
    所或相類似場所執行拘束人身自由之處遇不同，應認屬於非
    拘束人身自由之保安處分，依刑法第2條第2項之規定，應適
    用裁判時之法律。本件被告所犯刑法第227條第1項對於未滿
    14歲之女子為性交罪，被告為行為時已成年，甲 為未滿14
    歲之人，屬成年人故意對少年犯刑法妨害性自主罪章之罪，
    是依兒童及少年福利與權益保障法第112條之1第1項之規定
    ，應諭知被告在緩刑期間付保護管束。另有關上開規定緩刑
    付保護管束期間內遵守相關事項部分，依該條立法理由第4
    點所載，法院於判斷是否屬於「顯無必要」命被告於保護管
    束期間遵守該條項所列事項時，應審酌被告犯罪時之動機、
    目的、手段、犯後態度、對被害人侵害程度、再犯可能性、
    與被害人之關係，及被告前有無曾經類似犯罪行為，或為一
    時性、偶發性犯罪等因素而為綜合判斷。查被告在此之前並
    無前案紀錄，本件又係與甲 交往期間，因一時情慾而與甲 
    之合意性交行為，被告也已坦承犯行，並與甲 及A母親達成
    和解，本院也予以被告前揭義務勞務負擔，可認被告再犯之
    可能性甚低，是本院審酌上開各情，認顯無必要再命被告於
    緩刑付保護管束期間遵守該條項所列各款事項，附此敘明。
據上論斷，應依刑事訴訟法第369條第1項前段、第364條、第299
條第1項前段，判決如主文。
本案經檢察官邱舒婕提起公訴，被告提起上訴，檢察官吳廣莉到
庭執行職務。
中    華    民    國    109   年    3     月    4     日
                  刑事第十四庭  審判長法  官  黃斯偉
                                      法  官  黎惠萍
                                      法  官  許泰誠
以上正本證明與原本無異。
如不服本判決，應於收受送達後20日內向本院提出上訴書狀，其
未敘述上訴之理由者並得於提起上訴後20日內向本院補提理由書
（均須按他造當事人之人數附繕本）「切勿逕送上級法院」。
                                      書記官  朱子勻
中    華    民    國    109   年    3     月    4     日

附錄：本案論罪科刑法條全文 
中華民國刑法第227條
（未成年人）
對於未滿十四歲之男女為性交者，處 3 年以上 10 年以下有期
徒刑。
對於未滿十四歲之男女為猥褻之行為者，處 6 月以上 5 年以下
有期徒刑。
對於十四歲以上未滿十六歲之男女為性交者，處 7 年以下有期
徒刑。
對於十四歲以上未滿十六歲之男女為猥褻之行為者，處 3 年以
下有期徒刑。
第 1 項、第 3 項之未遂犯罰之。